臺灣臺北地方法院民事判決　　　　　　　 93年度訴字第240號
原　　　告　己　○
被 　　 告　日盛國際商業銀行股份有限公司
法定代理人　丁○○
訴訟代理人　丙○○
被　　　告　戊○○
共　　　同
訴訟代理人　甲○○
上列當事人間侵權行為損害賠償事件，本院於民國94年11月22日
言詞辯論終結，判決如下：
    主      文
原告之訴駁回。
訴訟費用由原告負擔。
    事實及理由
一、原告主張：被告戊○○係受僱於被告日盛國際商業銀行股份
    有限公司（下稱日盛銀行），擔任法務人員。緣訴外人陳文
    欽、葉文煥於90年間對被告日盛銀行提起確認消費借貸關係
    不存在訴訟，獲得勝訴判決確定（台灣台北地方法院90年度
    訴字第462號），嗣後被告日盛銀行與訴外人乙○、林漢忠
    訂立協議書，乙○、林漢忠同意就陳文欽、葉文煥之前揭債
    務為免責之債務承擔，因此被告日盛銀行並未受有任何損害
    。詎被告日盛銀行卻無端興訟，於90年12月間向臺灣臺北地
    方法院對本件原告起訴請求損害賠償（90年度訴字第6524號
    ），並於91年1月4日送達起訴狀繕本予原告，被告戊○○並
    於起訴狀內為各項不實之陳述，侵害原告名譽，造成原告相
    當於新臺幣（下同）一百萬元損失；且原告為應訴而支出交
    通費、書狀費及時間上損失等，因此而受有財產上損失九十
    萬八千八百元，爰依民法第184條第1項前段、第188條第1項
    前段、第195條第1項規定，請求被告連帶賠償上開損害等語
    。並聲明：被告等應連帶給付原告一百九十萬八千八百元。
二、被告則以：
  (一)被告日盛銀行係根據臺灣臺北地方法院90年度訴字第462號
    判決第六頁之記載，認為原告承辦該件訴外人金住通公司（
    下稱ERA）員工貸款過程有明顯瑕疵，因此相信對於原告確
    有損害賠償權利存在，並基此確信提起訴訟，是為正當權利
    之行使，又被告戊○○擔任被告日盛銀行之訴訟代理人，攻
    擊防禦係依法所為，並無侵權行為可言。
  (二)原告是否與訴外人ERA負責人乙○間有金錢往來，甚或涉嫌
    其他不正利益，堪值可疑。此外原告違反日盛銀行內部作業
    規範，長期請假卻未辦理業務交接，以致於後續承辦人員未
    依規定交付金融卡，使被告日盛銀行受有損害，原告顯有過
    失。
  (三)原告違反規定，受理訴外人ERA員工貸款案時，將金融卡密
    碼取款憑條及啟用登錄書，一併交付借款人先行簽名、蓋章
    ，而非於交付金融卡予借款人時當場簽名，以致於被告日盛
    銀行於前揭臺灣臺北地方法院90年度訴字第462號確認債權
    不存在事件受敗訴判決。
  (四)訴外人乙○、林漢忠雖為債務承擔之表示，惟事實上分文未
    償，甚且另行對被告日盛銀行提起確認債權不存在之訴。
  (五)原告縱使得對被告行使損害賠償請求權，亦因已逾二年之請
    求權行使期間未行使而消滅等語，資為抗辯。並聲明：原告
    之訴駁回。
三、兩造不爭執之事實：
  (一)原告於87年4月間受僱於被告日盛銀行擔任業務專員，承辦
    台中市ERA所屬不動產經紀公司員工集體貸款之業務。
  (二)本院90年度訴字第462號事件原告陳永欽、葉文煥主張：本
    案被告日盛銀行未交付存摺及金融卡，致該二人貸款遭盜領
    ，且本案原告己○亦於另案（臺灣高雄地方法院檢察署88年
    度偵字第8941號）證稱：提款卡及存摺係整批交給訴外人乙
    ○轉交等語，因此起訴確認與本案被告日盛銀行間消費借貸
    關係不存在，並經本院判決該案兩造間消費借貸關係不存在
    確定。
  (三)本院90年度訴字第6524號事件原告（即本案被告日盛銀行）
    主張：該案被告己○（即本案原告）未依規定將新開戶之金
    融卡及密碼交付訴外人陳永欽、葉文煥，而係交付第三人，
    致使陳永欽、葉文煥申辦之貸款全數遭盜領，且陳永欽、葉
    文煥與日盛銀行間之消費借貸關係業經本院判決不存在，造
    成日盛銀行受有損害，故請求本案原告賠償損害。本院則以
    ：己○因生病辦理留職停薪後，開戶後之徵信、授信、核貸
    、撥款工作即由主管鍾蕙娥指示交給他人重新辦理，且在撥
    款前銀行人員曾以電話向貸款申請人確認是否拿到金融、存
    摺及何時撥款，故己○縱因未將存摺、金融卡交付貸款人本
    人而有過失，亦與日盛銀行之損害，無因果關係，因此判決
    駁回日盛銀行之訴。
  (四)本院91年度訴字第5762號事件原告林漢忠主張：被告日盛銀
    行並未交付存摺及金融卡，致使林漢忠申辦之貸款遭到盜領
    ，故起訴確認與日盛銀行間消費借貸關係不存在。本院則以
    ：林漢忠曾授權訴外人乙○領取借款，消費借貸契約有效存
    在，故判決駁回林漢忠之訴。
  (五)本院93年度訴字第170號事件原告日盛銀行主張：日盛銀行
    曾與該案被告乙○、林漢忠訂立協議書，乙○、林漢忠同意
    就陳文欽、葉文煥之前揭債務為免責之債務承擔，惟乙○、
    林漢忠並未依約履行，因此起訴請求乙○、林漢忠清償債務
    ；本院則判決日盛銀行之請求一部有理由。
四、本院於94年11月22日協助兩造整理並簡化爭點為：
  (一)本件原告侵權行為損害賠償請求權，是否已罹於時效？
  (二)被告日盛銀行因懷疑原告與ERA負責人乙○之間有資金往來
    或其他不正利益，並認為原告違背善良管理人責任，違反內
    部作業規定，未將存摺、提款卡等親自交付貸款人，因而提
    起本院90年訴字第6524號損害賠償訴訟，訴請本案原告賠償
    損害，是否過失侵害原告之名譽權？
  (三)被告戊○○在本院90年度訴字第6524號事件審理時所為陳述
    ，是否行使法律所賦予之正當權利？是否過失侵害原告之名
    譽權？
  (四)原告是否受有財產上損害及非財產上損害？有無證據可資證
    明？
五、本院之判斷：
  (一)經查被告日盛銀行於90年12月間向本院對本件原告起訴請求
    損害賠償（90年度訴字第6524號），該起訴狀繕本並於91年
    1月4日送達予本件原告，有送達證書影本一分附卷可稽（本
    院卷一第62頁）。而本件原告於93年1月2日提起本件訴訟，
    亦有本院收狀戳在卷可按，足證原告提起本件訴訟行使侵權
    行為損害賠償請求權，並未逾越消滅時效期間，其起訴自屬
    合法，被告此部分之抗辯為無理由，合先敘明。
  (二)被告日盛銀行提起本院90年訴字第6524號損害賠償訴訟，並
    非過失侵害原告之名譽權：
    經查被告日盛銀行依訴外人乙○於87年間傳真與日盛銀行營
    業部襄理鍾蕙娥（原告之直屬主管）之信函第三段敘述：「
    己○就是一個例子，二十八萬元之現金，不過我不會要求他
    還我解決……」，就此信函之文字而言，應足以引起一般人
    之合理懷疑，質疑原告與乙○間是否有資金往來或有其他不
    正利益。又被告日盛銀行根據本案原告於臺灣高雄地方法院
    檢察署88年度偵字第8941號之證詞：「登錄申請書是領提款
    卡用的，上面的帳號及卡號是我回公司開的，提款卡及存摺
    係整批交給乙○轉交」等語，及本院90年訴字第462號判決
    第六頁第(二)段論述：「足見己○受理金住通公司職員申請「
    新不求人」信用貸款時，確曾於申請貸款時先要求申請人於
    金融卡密碼領取憑條暨啟用登錄申請書上簽名、蓋章，而非
    於交付金融卡予申貸者當場填寫……」而認為被告已違反日
    盛銀行內部作業規範，未將提款卡等提領工具交付於存款戶
    ，造成日盛銀行訟累及損失，係本於合理之確信而對原告提
    起損害賠償訴訟，應屬正當權利之行使，並無應注意、能注
    意、卻不注意而侵害原告名譽權之過失情事。
  (三)被告戊○○在本院90年度訴字第6524號損害賠償事件審理時
    所為陳述，係行使法律所賦予之正當權利，並非過失侵害原
    告之名譽權：
    1.按受任人處理委任事務，應依委任人之指示，並與處理自
      己事務為同一之注意，其受有報酬者，應以善良管理人之
      注意為之，民法第535條定有明文。又訴訟代理人就其受
      委任之事件有為一切訴訟行為之權，民事訴訟法第70條第
      1項前段亦有明文。本件被告戊○○係受任於共同被告日
      盛銀行擔任訴訟代理人，本負有善良管理人之注意義務，
      故其於本院90 年度訴字第6524號損害賠償事件，依法進
      行訴訟上之攻擊防禦方法，當無過失侵害原告之名譽權可
      言。
    2.原告雖又主張：被告戊○○於本院90年度訴字第462號事
      件，原本可提出有利證據，卻因過失未提出而遭受敗訴判
      決，因此被告進而提起本院90年度訴字第6524號損害賠償
      訴訟，為過失侵害本件原告之名譽權等語。惟查被告戊○
      ○於本院90年度訴字第462號事件，縱使因過失而未提出
      有利證據，惟查該項過失係指被告戊○○「應注意、且能
      注意為被告日盛銀行為有利之訴訟行為而不注意」，並非
      指被告戊○○「應注意、能注意避免侵害本件原告之名譽
      權而未注意」，因此原告此部分主張為無理由。
  (四)從而被告既未因過失而侵害原告之名譽權，且原告亦未提出
    任何單據證明其財產上損害，為原告所自陳，則原告請求被
    告連帶賠償非財產上損害一百萬元、財產上損害九十萬八千
    八百元，即無理由。
六、綜上所述，原告主張被告日盛銀行無端興訟，於90年12月間
    向本院對本件原告起訴請求損害賠償（90年度訴字第6524號
    ），侵害原告之名譽權，而依民法第184條第1項前段、第18
    8條第1項前段、第195條第1項規定，請求被告連帶賠償財產
    與非財產損害共一百九十萬八千八百元云云，並無理由，不
    應准許。
七、本案事證已臻明確，兩造其餘攻擊防禦方法，核與本件判決
    結果並無影響，爰毋庸逐一論述，附此敘明。
八、訴訟費用負擔之依據：民事訴訟法第78條。
中　　華　　民　　國　　94　　年　　12　　月　　6   　日
                  民事民事第六庭法　官　邱  琦
以上正本係照原本作成
如對本判決上訴，須於判決送達後20日內向本院提出上訴狀
中　　華　　民　　國　　94　　年　　12　　月　　7　　日
                    　　　　　　書記官　林秀妙
